臺灣板橋地方法院民事判決　　　　　　100年度婚字第209號
原　　　告　米運華
被　　　告　陳國隆
上列當事人間請求離婚事件，於民國100 年4 月14日經言詞辯論
終結，本院判決如下：
    主    文
准原告與被告離婚。
訴訟費用由被告負擔。
    事    實
甲、原告方面：
一、聲明：如主文所示。
二、陳述：
（一）原告與被告於民國93年3 月11日結婚，現婚姻關係仍存續
      中，未育有子女，起初生活尚稱融洽，原於新北市○○區
      ○○路275 巷62弄12之1 號共同生活，原告不堪忍受，於
      99年11月6 日遭被告毆打後離家。
（二）原告嗣後發現被告有諸多不良習慣，如抽煙、喝酒、嚼檳
      榔，好吃懶做，工作不固定，家庭生計需靠原告在外洗碗
      盤貼補家用，原告賺來之金錢還要供被告買煙酒及檳榔。
      被告正值壯年，整天待在家裡當宅男。原告叨念其不去工
      作賺錢，詎被告心生不滿，對原告拳打腳踢，被告母親亦
      坦護被告，任由原告哀號痛哭，亦無人前來救助原告。某
      日原告工作老闆娘看到原告鼻青臉腫，詢問出始末，便告
      知原告向警察報案，並聲請保護令，經鈞院核發99年度司
      暫家護字第950 號暫時保護令，並轉為通常保護令審理中
      ，原告始懂得運用臺灣法律保護自己之安全。
（三）原告一早到餐廳工作，工作時間16小時，直到打佯回家也
      將近晚上11時。而被告白天睡覺，晚上不睡覺，等到原告
      晚上回家，便向原告求歡，如有不從或抗拒，就霸王硬上
      弓，或拳腳侍候，連原告月事來也不放過，在客廳當場脫
      下褲子拿出沾有血跡的衛生護墊給婆婆及被告看，婆婆也
      默不作聲。
（四）原告隱忍了五、六年，直到被告於99年3 月25日晚上出手
      毆打原告，卻強行脫下原告衣褲逞其性欲，致原告受有臉
      部下唇及右手前臂擦挫傷之傷害；又於同年11月6 日上午
      ，被告趁原告要去上班之時，無理阻止原告上班，再度向
      原告求歡，原告因趕著上班而拒絕，詎遭被告踹踢拳打，
      原告反抗不力，遭被告推倒在地上拖行一段距離，致原告
      受有右胸、左腰瘀紅、右手、雙上臂瘀紅之傷害。此外，
      被告在生殖器上入珠，近二年來每次行房都讓原告感到疼
      痛又流血。揆諸被告之種種，已令原告不堪忍受與之共同
      生活，而於99年11月6 日遭受被告毆打後離家。
（五）原告初中畢業，本來在餐廳洗碗，月入新臺幣（下同）二
      萬多元，嗣後為免被告騷擾，而於99年12月辭掉工作，目
      前無業，名下無財產。家中經濟靠原告維持，家中勞健保
      費用都是原告繳納，一個月要繳二千多元，此外原告每月
      拿六千元孝敬婆婆。而被告並無工作，並無分擔家中經濟
      開銷，偶有收入也是拿去買檳榔及煙酒，家中水電瓦斯費
      是婆婆處理，可能是小叔拿錢給被告繳納部分費用，且兩
      造不在家裡吃飯，若有開伙，係被告母親去買菜，或出錢
      讓被告去買菜。
（六）綜上，依民法第1052條第1 項第3 款夫妻之一方對他方為
      不堪同居之虐待、同條第2 項有重大事由，難以維持婚姻
      之規定，依選擇訴之合併請求判決兩造離婚。
三、證據：提出戶籍謄本1 件、診斷證明書影本1 件、受理家庭
    暴力驗傷診斷書影本1 件、本院99年度司暫家護字第950 號
    暫時保護令影本1 件、被告財產歸屬資料清單1 件、98年度
    綜合所得稅各類所得資料清單1 件為證，並聲請訊問證人即
    原告之友人徐玫瑰、陳麗、吳佩瑜及於保護令事件到場處理
    之新北市政府警察局板橋分局警員黎茂湘、蔡政勳。
乙、被告方面：
（一）被告不同意離婚，否認原告主張之離婚事實。
（二）被告沒有毆打原告，只是因為男人力量較大，拉扯間造成
      原告受傷。另兩造一、二個月才行房一次，行房也是經過
      原告同意，被告未在生殖器裡入珠，希望原告返家維繫婚
      姻。
（三）被告國中畢業，在工地打零工，收入不固定，月入一萬元
      上下，名下沒有財產。原告每月有拿六千元給被告母親，
      並繳納全家勞健保費用二千多元。但被告有支付家庭生活
      費用，包括支付水、電、瓦斯及吃飯買菜之費用。被告每
      個月花在檳榔、香菸之費月約一千元。
（四）被告心靈脆弱，想找原告安慰，想與原告親密擁抱，原告
      拒絕，被告只好強制，原告用手打被告，被告才用手撥原
      告。
丙、本院依職權查詢兩造之稅務電子閘門財產所得調件明細表、
    調取本院98年度司暫家護字第840號民事暫時保護令事件全
    卷。
    理    由
一、原告主張其與被告係夫妻，現婚姻關係仍存續中，婚後並未
    育有子女之事實，業據原告提出戶籍謄本1 件為證，並為被
    告所不爭執，自堪認為真實。
二、經查：
（一）原告主張被告被告有諸多不良習慣，如抽煙、喝酒、嚼檳
      榔，工作不固定，未給付家庭生活費用，家庭生計需靠原
      告在外洗碗盤貼補家用，每月尚拿六千元給被告母親，並
      繳納全家勞健保費用二千多元之事實，被告雖否認未給付
      家庭生活費用，辯以伊有支付家庭生活費用，包括支付水
      、電、瓦斯及吃飯買菜之費用，伊每個月花在檳榔、香菸
      之費月約一千元云云。惟查：
    1.被告於98年度之薪資所得總額為27,375元，此有原告提出
      之被告98年度綜合所得稅各類所得資料清單1 件在卷可參
      ，並經本院依職權調取被告之稅務電子閘門財產所得調件
      明細表核閱無訛，足認被告之所得不多，扣除其花在購買
      檳榔、香菸之費用後，所剩無幾，自無法充分負擔家庭生
      活費用。
    2.原告長期在餐廳洗碗，月入二萬多元，每月均有拿六千元
      給被告母親，並繳納全家勞健保費用二千多元等情，除據
      原告陳明在卷外，亦為被告所自認，參酌被告已自承其工
      作不固定等情，縱認被告並非全然未給付家庭生活費用，
      仍難解免被告長期未善盡家庭生活費用負擔之責任，自應
      認原告之主張較堪採信。
二、原告主張被告前曾多次對原告施以肢體暴力之行為，其中包
    括於99年3 月25日晚上出手毆打原告，卻強行脫下原告衣褲
    逞其性欲，致原告受有臉部下唇及右手前臂擦挫傷之傷害；
    又於同年11月6 日上午，被告趁原告要去上班之時，無理阻
    止原告上班，再度向原告求歡，原告因趕著上班而拒絕，詎
    遭被告踹踢拳打，原告反抗不力，遭被告推倒在地上拖行一
    段距離，致原告受有右胸、左腰瘀紅、右手、雙上臂瘀紅之
    傷害，原告因而於當日離家之事實，質諸被告否認有何毆打
    原告之情事，辯以伊沒有毆打原告，只是因為男人力量較大
    ，拉扯間造成原告受傷；另兩造一、二個月才行房一次，行
    房也是經過原告同意云云。惟查：
  1.原告主張被告先後於99年3 月25日、同年11月6 日，出手毆
    打原告成傷，旋經原告聲請保護令後，已經本院核發99年度
    司暫家護字第950 號暫時保護令在案之事實，業據原告提出
    診斷證明書影本1 件、受理家庭暴力驗傷診斷書影本1 件、
    本院99年度司暫家護字第950 號暫時保護令影本1 件為證，
    並經本院依職權調取本院98年度司暫家護字第840 號民事暫
    時保護令事件全卷核閱無訛。
  2.據證人陳麗到庭證稱：「（問：有無看過被告對原告施暴？
    ）我有看過原告身上有傷，看過很多次，但最近兩次原告才
    敢說是被告打的，最近一次是警察把原告帶離家裡之後，之
    前一次的時間我忘記了。」、「（問：原告身上的傷如何？
    ）最近這一次是脖子、手臂瘀青，之前多次有看到原告手上
    有瘀青。」、「（問：原告為何受傷？）原告說是被告打的
    。」、「（問：被告為何打原告？）據原告說，被告想跟她
    做愛，原告因為上班很累，求愛的時間不對，所以原告不想
    要，被告就用強制的方式，造成原告受傷。」等語，另證人
    吳佩瑜亦到庭證稱：「（問：有無看到被告對原告施暴？）
    我沒有親眼看到，但我是開早餐店，原告會固定在早上八、
    九點來我店裡吃早餐，有幾次特別早來，原告跟我說她沒有
    辦法睡覺，老公吵她。有一次原告把她衣服拉下來，手臂有
    傷，那次不到早上七點原告來找我，她說她是被被告打的。
    另外一次也是看到原告手臂有瘀血，她說是被告扯她衣服，
    推打她造成的。」、「（問：原告有無跟你說，被告為何打
    他？）要行房。」、「（問：妳看到原告受傷的時間？）兩
    次都是去年，幾月我忘記了。」等語（以上均參見本院100
    年3月17日言詞辯論筆錄），核與原告主張之情節相符。
  3.質諸被告亦自承稱：「我心靈很脆弱，我要找原告安慰，要
    她抱抱，她不要給我抱，我只好用強的」等語，核與原告主
    張之情節相符。雖被告又辯以「原告用手打我，我用手撥她
    」云云，然此為原告所否認，並陳稱：「我只是反抗，並沒
    有打相對人，但他力量很大，掐著我的脖子，我掙扎著倒在
    地上，被他在地上拖行。」等語，尚難遽認原告有出手攻擊
    被告之情事。
  4.另據證人即於99年11月6 日至兩造住所處理之新北市政府警
    察局板橋分局警員黎茂湘到庭證稱：「（問：在兩造住處，
    有無看到屋內情形？）兩造與被告母親同住，原告有指給我
    們看說，被告把她房間的門弄壞，我有看到房門歪斜，無法
    正常開關。」等語（參見本院100 年4 月14日言詞辯論筆錄
    ），而原告亦陳稱：「房門是99年9 月底我們兩人吵架，被
    告生氣用力把房門取下來的，並不是99年11月6 日那天取下
    的。」等語，足認被告應有於該日兩造爭吵後強行取下住處
    房門之行為。
  5.綜上，被告至少於99年3 月25日、同年11月6 日，有因求歡
    未成而出手毆打原告成傷之行為，且於99年9 月間兩造爭吵
    後強行取下住處房門，此均堪以認定。
三、按民法第1052條第2 項前段規定：「有前項以外之重大事由
    ，難以維持婚姻者，夫妻之一方得請求離婚。」，其目的在
    使夫妻請求裁判離婚之事由較富彈性。是夫妻間發生足使婚
    姻難以維持之重大事由者，雖不符合該條第一項所列各款情
    形，亦無不准依該法條第二項訴請離婚之理，最高法院86年
    3 月4 日86年度第二次民事庭會議決議可資參照。次按婚姻
    係以夫妻之共同生活為目的，配偶應互相協力保持其共同生
    活之圓滿、安全及幸福，因而夫妻應相互尊重以增進情感和
    諧及誠摯之相處，此為維持婚姻之基礎，若此基礎不復存在
    ，致夫妻無法共同生活，無復合可能者，即應認有難以維持
    婚姻之重大事由存在。是婚姻是否難以維持，應斟酌破壞夫
    妻共同生活之具體情事，是否客觀上達於動搖夫妻之共同生
    活，致夫妻已喪失維持婚姻之意欲以為斷。經查：
（一）被告於婚姻關係存續中至少先後二次出手毆打原告成傷，
      另有破壞家中物品，而實施家庭暴力之情事，其顯然無視
      於原告之尊嚴及人身安全，而對原告之身、心造成莫大傷
      害致受有痛苦，其行為已嚴重危及婚姻共同生活之維繫基
      礎。
（二）被告有工作能力，卻因長期不固定工作，耽於抽煙、嚼檳
      榔，長期未充分負擔家庭生活費用，多賴原告工作籌措金
      錢，負起主要家計，顯見被告對家庭未盡為人夫之責，其
      已嚴重違反夫妻須互相協力保持共同生活之圓滿及互相扶
      持之婚姻目的。
（三）綜上所述，兩造於客觀上維持婚姻之情感不復存在，在主
      觀上亦已喪失維持婚姻之意欲，兩造間婚姻所生之破綻，
      已無回復之希望，其情形已構成難以維持婚姻之重大事由
      ，且此項重大事由，尚非可歸責原告。從而，原告依民法
      第1052條第2 項之規定，請求裁判離婚，洵屬有據，應予
      准許。
四、本件原告係主張依民法第1052條第1 項第3 款及同條第2 項
    之規定訴請離婚，其聲明其中一項有理由，則其餘部分不主
    張，是雖有單一之聲明，但訴訟標的則有數項，為選擇的訴
    之合併，本院既認原告依同法條第2 項之規定請求離婚為有
    理由，已如上述，則就其餘事由即無再予審酌之必要，爰不
    另予論述，併此敘明。
五、本件論證已臻明確，兩造其餘主張、陳述暨攻擊防禦方法，
    均與本案判斷結果無影響，爰不一一贅述。。
六、據上論結，本件原告之訴為有理由，依民事訴訟法第78條，
    判決如主文。
中    華    民    國   100    年    5     月    11    日
                   家事法庭  法  官  郭光興
以上正本證明與原本無異
如不服本判決，應於判決送達後20日內向本院提出上訴狀
中    華    民    國   100    年    5     月    13    日
                            書記官  簡維萍